最高法院刑事判決　　　　　　　　　　　　　　　八十六年度台上字第三七三二號
　　上訴人　甲○○○
右上訴人因偽造文書案件，不服台灣高等法院中華民國八十六年四月一日第二審判決
（八十六年度上訴字第一○五六號，起訴案號：台灣新竹地方法院檢察署八十四年度
偵字第九四四九號），提起上訴，本院判決如左：
    主  文
上訴駁回。
    理  由
按刑事訴訟法第三百七十七條規定，上訴於第三審法院，非以判決違背法令為理由，
不得為之。是提起第三審上訴，應以原判決違背法令為理由，係屬法定要件。如果上
訴理由狀並未依據卷內訴訟資料，具體指摘原判決不適用何種法則或如何適用不當，
或所指摘原判決違法情事，顯與法律規定得為第三審上訴理由之違法情形，不相適合
時，均應認其上訴為違背法律上之程式，予以駁回。本件上訴人甲○○○上訴意旨略
謂：原判決僅認上訴人冒用「徐金定」、「葉竹娘」名義，在標單上書寫姓名及所出
利息之行為，依民間互助會習慣，係表示該名義人願出所書金額之利息標取會款，依
刑法第二百二十條規定，應以偽造私文書論，而就上訴人書寫姓名，何以能認屬簽名
之意思，而非祇為投標會員之識別，未明其理由，有判決不載理由之違法；原判決
對於被害人葉月英空言所供，有何佐證足以證明與事實相符，未加審查，遽採為認定
上訴人犯罪事實之唯一證據，認事用法亦欠允當；上訴人借標「徐金定」、「葉竹娘
」名義二會，係在投標前，即已取得葉月英、葉竹娘之同意，有在場之葉竹娘、葉武
城、黃永煌、黃永棠可行傳證，上訴人在第一審及原審就此迭為供述，原審未予調查
，復無任何證據，遽謂上訴人有本件犯行，有應於審判期日調查之證據未予調查及證
據上理由矛盾之違法云云。惟查原判決認定上訴人有其事實欄所載之犯行，並非僅憑
葉月英所供，為唯一之論據，尚以蔡榮光、徐明新、葉淑惠、萬金治、徐德昌、邱美
珠等人之供述，卷附之互助會單、會員投標明細表等，為其所憑之證據及認定之理由
。對於上訴人否認犯罪，所為伊夫死亡後，自覺無力負擔會款，有意停標，葉月英勸
伊勿使該互助會停標，葉月英同意將其以「徐金定」、「葉竹娘」名義參加之二會，
先借伊標用週轉，伊方先後以「徐金定」、「葉竹娘」名義標取會款等語之辯解，以
葉月英一再堅決否認有同意上訴人借標會款情事，並表示對上訴人冒名標取會款之事
不知情，另上訴人所舉證人黃永棠（上訴人之子）雖到庭供證附和上訴人之辯解，但
經隔離訊問結果，所供出入甚大，無非係護上訴人之詞，與上訴人卸責所辯，均無
可採，已詳加指駁。復就民間互助會會員，在標單上書寫姓名及金額，依習慣係表示
該名義人願出所書金額之利息標取會款，該標單乃刑法第二百二十條之準文書，上訴
人偽造「徐金定」、「葉竹娘」名義之標單參加競標，得標後，復主張「徐金定」、
「葉竹娘」係得標人，向活會會員收取會款，自足生損害於徐金定、葉竹娘、葉月英
及其他活會會員等情，述綦詳。因將第一審判決撤銷，依牽連犯從一重仍論處上訴
人連續行使偽造私文書，足以生損害於他人罪刑。核無上訴意旨所指摘未明理由之
違法情事。從形式上觀察，亦無所謂僅憑葉月英空言所供，不依證據認定事實之違法
情形存在。上訴意旨，雖又引本院另案判決要旨二則，但因案情各殊，事實有別，自
難執為原判決違法之論據。又本院為法律審，應以第二審判決所確認之事實為判決基
礎，故於第二審判決後，不得主張新事實或提出新證據以為第三審上訴理由。經核上
訴人在第一審審理中，就所辯得葉月英同意借標乙節，僅稱葉月英打電話來，伊子知
道；原審審理時，改稱偕伊子去向葉月英洽談借標事，並僅舉伊子黃永棠為證，經原
審查明黃永棠供證情節與上訴人所辯不符，均不予採納，業已前述。上訴意旨另所謂
在第一審及原審迭舉在場之葉竹娘、葉武城、黃永煌為證，原審皆未加傳訊調查等情
，經核閱第一審及原審卷宗，並無其事，顯非依據卷內資料執為指摘，上訴本院時，
方舉上開新證據，自非適法之第三審上訴理由。依上開說明，本件上訴為違背法律上
之程式，應予駁回。
據上論結，應依刑事訴訟法第三百九十五條前段，判決如主文。
中      華      民      國    八十六    年      六      月      二十    日
                              最高法院刑事第二庭
                                  審判長法官  施  文  仁
                                        法官  陳  炳  煌
                                        法官  張  淳  淙
                                        法官  洪  文  章
                                        法官  莊  登  照
      右正本證明與原本無異
                                              書  記  官
中      華      民      國    八十六    年      六      月    二十七    日
